臺灣臺中地方法院刑事判決　　九十年度易字第二二五八號
　　公　訴　人　臺灣台中地方法院檢察署檢察官
　　被　　　告　戊○○
右列被告因竊盜案件，經檢察官提起公訴（九十年度偵字第一０七八一號），本院判
決如左：
    主  文
戊○○共同竊盜，累犯，處有期徒刑伍月，如易科罰金，以參佰元折算壹日；又損壞
公務員職務上掌管之物品，累犯，處有期徒刑陸月，如易科罰金，以參佰元折算壹日
；另行使變造國民身分證，足以生損害於公眾及他人，累犯，處有期徒刑肆月，如易
科罰金，以參佰元折算壹日。扣案變造己○○之國民身分證上之「戊○○」相片壹張
，沒收。主刑部分應執行有期徒刑壹年貳月，如易科罰金，以參佰元折算壹日。
    事  實
一、戊○○前曾於民國（下同）八十五年六月十三日因違反麻醉藥品管理條例案件，
    經臺灣新竹地方法院判處有期徒刑六月，並於八十五年七月十五日確定在案，於
    八十六年五月二十一日執行完畢出監；復因殺人未遂案件，經臺灣高等法院台中
    分院於八十八年一月五日判處有期徒刑五年二月，經上訴最高法院駁回其上訴，
    於八十八年七月十五日確定在案。戊○○唯恐入監執行，為躲避通緝，乃於八十
    九年十月間，向綽號「二百」之姓名、年籍不詳之成年男子價購身分證，二人即
    基於共同變造特種文書之犯意聯絡，由戊○○提供其本人之照片一張予「二百」
    之友人，再由該男子將戊○○之照片換貼在己○○遺失之國民身分證（己○○於
    八十八年七月間遺失）上，而完成變造貼有戊○○相片之國民身分證一張，致生
    損害於己○○及戶政機關對於身分證管理之正確性，並於一個月後某日，在苗栗
    縣卓蘭鎮○○道交予戊○○，該男子則從中取得新台幣（以下同）一萬元之代價
    。九十年六月八日零時三十分許，戊○○駕駛其姓名年籍不詳綽號「阿Ｂ」之友
    人所有車牌號碼不詳之自用小客車搭載甲○○（業經審結）及丙○○○、乙○○
    （此二人部分另行審結）等人，行經台中縣后里鄉○○路二七五號前，見丁○○
    所有之車號Ａ４─五九八七號自小客車停放於該址，疏未熄火上鎖及將車輛鑰匙
    取下，戊○○與甲○○竟基於意圖為自己不法所有之共同犯意聯絡，由甲○○下
    車至前開自小客車內，啟動該自用小客車電門後駛離現場而予以竊取，戊○○則
    在原所駕駛之上揭自用小客車上擔任把風之工作，甲○○得手後，適為該失竊車
    主丁○○發現即向台中縣警察局大甲分局義里派出所報案；甲○○於將上揭竊得
    之自用小客車駛至臺中縣后里鄉與三義鄉交界處，由乙○○將上開綽號「阿Ｂ」
    所有之自用小客車駕駛回苗栗縣銅鑼鄉○○村○○路四五號住處，上揭竊得之自
    用小客車則改由戊○○駕駛搭載甲○○、丙○○○二人往臺中縣東勢鎮方向行駛
    ，迄同日凌晨一時許，途經臺中縣東勢鎮○○路段前，為臺中縣警察局東勢分局
    巡邏警員發現為失竊贓車，除駕駛車牌號碼Ｈ九─九０三一號偵防車尾隨外，並
    以無線電聯絡警網攔檢，戊○○則加速逃逸，途中戊○○駕車行經東勢分局福中
    派出所攔檢站前，為逃避警方盤檢拒絕停車受檢，不顧丙○○○、甲○○之勸阻
    停車，仍強行通過攔檢站，警員乃對空鳴槍並以擴音器喝令停車，戊○○駕車衝
    出重圍往谷關方向逃逸，以此方式施強暴於依法執行職務之警員；而戊○○駕車
    行經和平分局和平派出所攔檢站前，仍拒絕停車受檢，連續衝過天輪派出所、松
    鶴派出所、谷關派出所所設之攔檢站，折返東勢方向後，繼續基於損壞現場巡邏
    車以逃避查緝之犯意而加速衝撞警員在東勢鎮○○路十文溪橋頭所設之攔檢站，
    造成車號Ａ２─七二一二號巡邏車之底盤毀損、車號ＤＭ─四七七六號（起訴書
    誤載為四六六七號）巡邏車右後車門毀損，戊○○續駕車往八仙山森林遊樂區方
    向逃逸，於同日二時三十分許，戊○○駕車在該遊樂區○○區○道行駛，因無去
    路欲倒車逃逸時，經警開槍射擊所駕駛車輛之輪胎後，戊○○下車之際旋遭警開
    槍射中腳部因而倒地為警查獲，戊○○竟出示上述變造之身分證供警盤查，以掩
    飾其身分，嗣為警察於查獲翌日製作筆錄時查知戊○○前揭價購國民身分證等情
    。
二、案經臺中縣警察局東勢分局報請臺灣台中地方法院檢察署檢察官偵查起訴。
    理  由
一、右揭事實，已據被告戊○○於警訊及偵、審中自白不諱，核與被害人丁○○、同
    案被告甲○○、丙○○○、乙○○等人分別於警訊及偵審中所指訴、證述與供述
    等情節相符，並有臺中縣警察局東勢分局職務報告書一份暨該局九十一東警刑字
    第０九一００三二四五００號函附所繪製之現場示意圖一份、現場相片十八張、
    贓物領據二紙、變造之身分證一張附卷可資佐證，而被害人己○○之身分證曾於
    八十八年七月二十二日申請補發等情，業據被害人己○○於警訊時證述在卷，核
    與被告所持之身分證上所載明補發日期相同，堪信該國民身分證乃經過變造之身
    分證無疑，從而，被告之自白與事實相符，洵堪認定。另警察任務為依法維持公
    共秩序，保護社會安全，防止一切危害，促進人民福利，且警察有依法行使逮捕
    之職權，警察法第二條、第九條第四款分別定有明文，而警察為履行法定任務而
    為一切必要之行為，均不失為其依法令執行公務之內容，是本件台中縣警察局東
    勢分局刑事組接獲指揮中心通報查獲被害人丁○○失竊車輛而聯絡警網自台中縣
    東勢鎮中市○○○○○路起點附近，至谷關一帶設置路障實施路檢攔截圍捕被告
    戊○○，自屬於服勤時為維持現場秩序及逮捕現行犯，而欲加以盤查逮捕之依法
    執行職務。又本件遭被告駕車衝撞之車號分別為Ａ２—７２１２、ＤＭ—４７７
    ６號之車輛二台乃台中縣警察局和平分局之巡邏車，該二台巡邏車受損之情形乃
    車號Ａ２─七二一二號巡邏車之底盤損壞、車號ＤＭ─四七七六號巡邏車右後車
    門損壞等情，有該局提供之毀損情形報告表一紙暨前揭現場相片附卷可稽，堪信
    該二輛巡邏車乃由公務員職務上掌管之物品而受有損壞無誤。從而，被告戊○○
    前揭共同竊盜被害人丁○○之自用小客車一輛、對於公務員依法執行職務時以衝
    撞攔檢站之方式施強暴、損壞公務員職務上掌管之物品、共同變造身分證並進而
    持以行使而足以生損害於公眾或他人等犯行，事證明確，堪以認定。
二、核被告戊○○於九十年六月八日凌晨零時三十分，在台中縣后里鄉○○路二七五
    號處，竊取被害人丁○○所有之車牌號碼Ａ四─五九八七號自用小客車，係犯刑
    法第三百二十條第一項之竊盜罪，其與同案被告甲○○彼此間，有犯意之聯絡，
    行為之分擔，應依刑法第二十八條之規定，論以共同正犯。又被告戊○○為躲避
    追緝而駕車衝撞攔檢站之行為，係犯刑法第一百三十五條第一項之對於公務員依
    法執行職務而施強暴罪；而其陸續衝撞東勢分局福中派出所攔檢站、和平分局和
    平派出所攔檢站暨天輪派出所、松鶴派出所、谷關派出所所設之攔檢站等妨害公
    務之行為乃於密切接近之時、地實施，侵害對象均為同一之國家法益，各行為之
    獨立性極為薄弱，依一般社會健全觀念，在時間差距上，難以強行分開，在刑法
    評價上，以視為數個舉動之接續施行，合為包括之一行為予以評價，較為合理而
    屬接續犯，檢察官起訴認此乃連續犯，容有誤會，在此敘明。再被告戊○○於衝
    撞攔檢站之際併衝撞台中縣和平分局之巡邏車兩部，係犯刑法第一百三十八條之
    損壞公務員職務上掌管之物品罪；而被告所犯前開對於執行職務公務員施以強暴
    罪與損壞公務上掌管之物品罪間，有方法、結果之牽連關係，為牽連犯，應從一
    重之損壞公務上掌管之物品罪處斷。此外，被告為躲避已遭判決確定之刑之執行
    而將相片交付予綽號「二百」之姓名年籍不詳之成年男子，以一萬元之代價變造
    成貼有被告戊○○相片之身分證，係犯刑法第二百一十二條之變造國民身分證足
    以生損害於公眾及他人罪，其與綽號「二百」之成年男子間具有犯意之聯絡及行
    為之分擔，應依刑法第二十八條之規定論以共同正犯；又被告戊○○於本次遭警
    查獲時，持前揭變造之國民身分證接受盤查之行為，係犯刑法第二百十六條之行
    使變造國民身分證之罪，其共同變造之低度行為已為行使變造國民身分證之高度
    行為所吸收，爰不另論罪。又被告戊○○所犯前開三罪之間，犯意各別，行為互
    異，應予以分論併罰。查被告戊○○前曾於八十五年六月十三日因違反麻醉藥品
    管理條例案件，經臺灣新竹法院判處有期徒刑六月，並於八十五年七月十五日確
    定在案，於八十六年五月二十一執行完畢出監，有臺灣高等法院被告全國前案紀
    錄表在卷可按，其受有期徒刑之執行完畢後，五年以內再犯本件有期徒刑以上之
    竊盜罪，為累犯，應依刑法第四十七條規定加重其刑。爰審酌被告犯後坦認所為
    、犯後態度尚稱良好，及妨害公務等行為所生危害重大等情狀，分別量處如主文
    所示之刑；末查，被告行為後，刑法第四十一條第一項前段已修正為：「犯最重
    本刑為五年以下有期徒刑以下之刑之罪，而受六個月以下有期徒刑或拘役之宣告
    ，因身體、教育、職業、家庭之關係或其他正當事由，執行顯有困難者，得以一
    元以上三元以下折算一日，易科罰金。」，並於九十年一月十日公布，於同年月
    十二日生效施行，比較新舊法律規定，以新法對被告較為有利，是依刑法第二條
    第一項前段規定應適用裁判時法，爰依修正後刑法第四十一條第一項前段之規定
    ，諭知如易科罰金之折算標準，以資懲儆，並依刑法第五十一條第五款之規定，
    定其應執行刑，及諭知易科罰金之折算標準，以示懲儆。末按扣案變造「己○○
    」國民身分證上之被告戊○○照片一張為被告所有，且係供本件犯罪所用之物，
    業經其供明在卷，爰依刑法第三十八條第一項第二款之規定予以宣告沒收。
三、公訴意旨雖以：被告戊○○於九十年六月八日凌晨零時三十分，在臺中縣后里鄉
    ○○路二七五號處，竊盜被害人丁○○所有車牌號碼Ａ四─五九八七號自用小客
    車之案件，係與甲○○、丙○○○、乙○○等人共同為之，被告戊○○此部分犯
    行所為應依刑法第三百二十一條第一項第四款之結夥三人以上竊盜罪論處等語。
    惟查，同案被告甲○○為該竊盜犯之共犯部分，已據同案被告甲○○供承在卷，
    至於同案被告丙○○○、乙○○二人則於偵查中對於該情堅決否認，辯稱：並未
    參與竊盜等語；此查被告戊○○、同案被告甲○○二人，於偵查及本院審理中均
    一致供稱該時僅有其二人共同竊盜該自用小客車，同案被告丙○○○、乙○○二
    人並未參與等語，核與同案被告丙○○○、乙○○二人分別於警訊及偵審中所辯
    稱情節相符，同案被告丙○○○、乙○○二人所辯並未參與該竊盜犯行等語，自
    非無據，是自難以同案被告丙○○○、乙○○二人該時一同於車上，即推論有一
    同竊盜該自用小客車之情事，是本件認定被告戊○○於九十年六月八日凌晨零時
    三十分許，在臺中縣后里鄉○○路二七五號處，竊盜車牌號碼Ａ四─五九八七號
    自用小客車犯行，是與同案被告為甲○○共同為之，同案被告丙○○○、乙○○
    二人並非該竊盜犯行之共同被告之情自堪認定，被告戊○○此部分犯行應依刑法
    第三百二十條第一項之竊盜罪論處，與公訴人所提起公訴認定被告戊○○所犯為
    刑法第三百二十一條第一項第四款加重竊盜罪之犯罪事實間，基本社會事實相同
    ，此部分適用法條自應依刑事訴訟法第三百條之規定予以變更，附此敘明。
四、公訴意旨另以：戊○○於本次為警查獲之際，因遭警開槍射中左小腿而倒地受
    傷，經警送往台中縣沙鹿鎮童綜合醫院進行手術前，請戊○○於手術同意單簽名
    時，戊○○於手術同意單上偽造「己○○」之署押，表示其係己○○，足以生損
    害於己○○及醫院掛號就診之正確性，因認被告另犯有刑法第二百十七條第一項
    之偽造署押罪嫌云云。惟：
  (一)按犯罪事實應依證據認定之，無證據不得推定其犯罪事實；又不能證明被告犯罪
    者，應諭知無罪之判決，刑事訴訟法第一百五十四條、第三百零一條第一項分別
    定有明文。次按事實之認定，應憑證據，所謂證據，須適於為被告犯罪事實之證
    明者，始得採為斷罪資料，如未能發現相當證據，或證據不足以證明，自不能以
    推測或擬制之方法以為裁判基礎；又認定不利於被告之事實，須依積極證據，苟
    積極證據不足為不利於被告事實之認定時，即應為有利於被告之認定，更不必有
    何有利之證據，最高法院五十三年臺上字第二七五０號、三十年上字第八一六號
    、四十年臺上字第八六號分別著有判例可資參照。又認定犯罪事實應依證據，為
    刑事訴訟法所明定，故被告否認犯罪事實所持之辯解，縱屬不能成立，仍非有積
    極證據足以證明其犯罪行為，不能遽為有罪之認定，此最高法院三十年上字第一
    八三一號亦著有判例。
  (二)本件公訴人認被告戊○○涉犯刑法第二百十七條之偽造署押罪嫌，無非係以被告
    於偵查中自白曾在台中縣沙鹿鎮童綜合醫院之手術同意單上偽造己○○之署押等
    語為其論據。惟查：經本院依職權向台中縣沙鹿鎮童綜合醫院調閱被告戊○○於
    九十年六月八日進行手術前之手術同意書到院審視結果，該手術同意書上並未有
    戊○○所偽造之「己○○」之署押，該院並以童醫字第三七三號函覆說明該件
    因情況緊急，經該院行政值班人員聯絡後代簽同意書，被告戊○○僅在該同意書
    上留下其本人之手印等語，有該函文以及手術同意書影本各一份在卷可稽，此外
    ，復查無其他積極證據足資證明被告戊○○有何偽造署押之犯行，故本件尚難以
    被告戊○○之單一自白而認其犯有偽造署押之犯行，此外，復查無其他積極證據
    足資證明被告有偽造署押之犯行，原應為無罪之諭知，惟公訴意旨認此部分與前
    開變造國民身分證有罪部分有牽連犯裁判上一罪關係，爰不另為無罪之諭知，附
    此敘明。
據上論斷，應依刑事訴訟法第二百九十九條第一項前段、第三百條，刑法第二條一項
前段、第二十八條、第三百二十條第一項、第一百三十八條、第一百三十五條第一項
、第二百十二條、第二百十六條、第四十一條第一項前段及第二項、第五十五條、第
四十七條、第五十一條第五款、第三十八條第一項第二款，罰金罰鍰提高標準條例第
一條前段、第二條，判決如主文。
中　　　華　　　民　　　國　　　九十一　　　年　　五　　月　　二十九　日
                                臺灣台中地方法院刑事第七庭
                                            法　官
右正本證明與原本無異。
如不服本判決，應於送達後十日內向本院提出上訴狀 （須附繕本） ，上訴於台灣高等
法院台中分院。
書記官
中　　　華　　　民　　　國　　　九十一　　　年　　五　　月　　二十九  　日
附錄論罪科刑法條
中華民國刑法第一百三十五條
對於公務員依法執行職務時，施強暴脅迫者，處三年以下有期徒刑、拘役
或三百元以下罰金。
意圖使公務員執行一定之職務或妨害其依法執行一定之職務或使公務員辭
職，而施強暴脅迫者，亦同。
犯前二項之罪，因而致公務員於死者，處無期徒刑或七年以上有期徒刑；
致重傷者，處三年以上、十年以下有期徒刑。
中華民國刑法第一百三十八條
 (妨害職務上掌管之文書物品罪)
毀棄、損壞或隱匿公務員職務上掌管或委託第三人掌管之文書、圖畫、物
品，或致令不堪用者，處五年以下有期徒刑。
中華民國刑法第二百一十二條
 (偽造變造特種文書罪)
偽造、變造護照、旅券、免許證、特許證及關於品行、能力服務或其他相
類之證書、介紹書，足以生損害於公眾或他人者，處一年以下有期徒刑、
拘役或三百元以下罰金。
中華民國刑法第二百一十六條
 (行使偽造變造或登載不實之文書罪)
行使第二百十條至第二百十五條之文書者，依偽造、變造文書或登載不實
事項或使登載不實事項之規定處斷。
中華民國刑法第三百二十條
 (普通竊盜罪、竊佔罪)
意圖為自己或第三人不法之所有，而竊取他人之動產者，為竊盜罪，處五
年以下有期徒刑、拘役或五百元以下罰金。
意圖為自己或第三人不法之利益，而竊佔他人之不動產者，依前項之規定
處斷。
前二項之未遂犯罰之。
